臺灣高雄地方法院民事判決
111年度雄簡字第1197號
原      告  歐靖筠  
被      告  吳傳智  

兼上 一 人
法定代理人  吳學義  

上列當事人間請求侵權行為損害賠償事件，原告提起刑事附帶民
事訴訟，經本院刑事庭裁定移送前來（110年度審附民字第525號
），本院於111年9月8日言詞辯論終結，判決如下：
    主      文
一、被告應連帶給付原告新臺幣（下同）23萬8,000 元，及自民
    國（下同）110 年10 月19日起至清償日止，按週年利率5 ％
    計算之利息。
二、訴訟費用由被告連帶負擔。
三、本判決第一項得假執行，但被告如以23萬8,000元為原告預
    供擔保後，得免為假執行。
    事實及理由
壹、程序事項：
一、按訴狀送達後，原告不得將原訴變更或追加他訴，但擴張或
    減縮應受判決事項之聲明者，不在此限。原告於判決確定前
    ，得撤回訴之全部或一部。但被告已為本案之言詞辯論者，
    應得其同意，民事訴訟法第255條第1項第3款、第262條第1
    項分別定有明文。本件原告原起訴請求：㈠被告乙○○、陳威
    德應連帶給付原告23萬8,243元及自起訴狀繕本送達翌日起
    至清償日止，按週年利率5％計算之利息。㈡被告乙○○之父母
    就第一項命被告乙○○給付部份，與被告乙○○連帶給付之。㈢
    被告陳威德之父母就第一項命被告陳威德給付部份，與被告
    陳威德連帶給付之。㈣前三項之給付，如其中一被告已為給
    付，其餘被告就給付金額之範圍內同免其責。其中被告陳威
    德及其父母部份，經本院刑事庭以110年度審附民字第525號
    判決駁回其訴及假執行之聲請，有該判決在卷可稽（見本院
    卷第13-14頁）。又經原告撤回乙○○之母即被告甲○○之訴，
    並為被告甲○○當庭表示同意，有言詞辯論筆錄在卷可稽（見
    本院卷第97-98頁），嗣原告並於本院審理中，變更、縮減
    其聲明為：被告乙○○、丙○○應連帶給付原告23萬8,000元，
    及自起訴狀繕本送達最後被告翌日起至清償日止，按年息5％
    計算之利息。揆諸前述規定，原告變更、縮減應受判決事項
    之聲明，依法應予准許。
二、被告乙○○、丙○○經合法通知，均未於最後言詞辯論期日到場
    ，核無民事訴訟法第386條所列各款之情形，爰依原告聲請
    ，由其一造辯論而為判決。
貳、實體事項：
一、原告主張：被告乙○○於109年7月間，加入由真實姓名年籍不
    詳，綽號「阿富」、「阿呆」、「小新」等人組成之詐騙集
    團，並採分工模式，擔任取款車手，於109年9月30日先由姓
    名、年籍不詳之詐騙集團成員向伊佯稱為武松殿店家客服人
    員，謊稱：訂單因銷售商出錯導致多了10多筆訂單，需依銀
    行人員指示藉以取消，伊因此陷於錯誤依假冒銀行人員之指
    示，分別於109年9月30日20時40分許、同日20時44分許、同
    日21時10分許，各匯款15萬123元、3萬3,123元、5萬4,997
    元，共計匯款23萬8,243元（計算式：150,123+33,123+54,9
    97=238,243）至第三人范姜官玉申辦之中華郵政帳號000-00
    000000000000號帳戶（下稱系爭中華郵政帳戶）、永豐銀行
    帳號000-00000000000000號帳戶（下稱系爭永豐銀行帳戶）
    內，嗣由被告乙○○按詐騙集團成員綽號小新之人的指示，於
    同日20時51分至21時23分許，將伊匯入上開帳戶之款項分次
    提領出，共計提領23萬8,000元後，交付予同一詐騙集團成
    員綽號小胖、阿富等人，以達隱匿不法犯罪所得之目的，被
    告乙○○並因上開不法侵害原告之行為，獲得每提領10萬至15
    萬元分得1千元；15萬至25萬則分得2千元之報酬，被告乙○○
    與其他不詳之集團成員所為上開不法侵害行為，致伊受有23
    萬8,000元損害，自應對伊負損害賠償責任，且被告乙○○於
    行為時為未成年人，被告丙○○為其法定代理人，應負連帶賠
    償責任，爰依侵權行為之法律關係，請求被告等人加計法定
    遲延利息，連帶賠償等語，並聲明：㈠、被告應連帶給付原
    告23萬8,000元，及自起訴狀繕本送達最後被告翌日起至清
    償日止，按年息5%計算之利息。㈡、原告願供擔保，請准宣
    告假執行。
二、被告乙○○、丙○○經合法通知，均未於最後言詞辯論期日到場
    ，核無民事訴訟法第386 條所列各款之情形，爰依原告聲請
    ，由其一造辯論而為判決。
三、得心證之理由：
㈠、原告主張：被告乙○○等人組成詐騙集團，以撥打電話之方式
    聯絡不知情之原告，謊稱：訂單因銷售商出錯導致多了10多
    筆訂單，需依銀行人員指示藉以取消，原告因此陷於錯誤依
    假冒銀行人員之指示，分別於上開時點，各匯款15萬123元
    、3萬3,123元、5萬4,997元，共計23萬8,243元至第三人范
    姜官玉申辦之系爭中華郵政帳戶、系爭永豐銀行帳戶，再由
    被告乙○○按同一詐騙集團成員之指示，將上開款項中之23萬
    8,000元領出交付予同一詐騙集團成員綽號小胖、阿富之人
    後遭警方查獲等事實，有本院110年度審訴字第548號刑事判
    決在卷可稽（見本院卷第21-38頁），並經本院依職權調閱
    該案偵審卷宗查明屬實，又被告乙○○於相當時期受合法之通
    知，而於言詞辯論期日不到場，亦未提出準備書狀爭執，依
    民事訴訟法第280條第1、3項之規定，就被告乙○○部分，對
    於原告所指前開事實視同自認，參互以觀，原告此部分主張
    ，堪信為真。
㈡、按無行為能力人或限制行為能力人，不法侵害他人之權利者
    ，以行為時有識別能力為限，與其法定代理人連帶負損害賠
    償責任。前項情形，法定代理人如其監督並未疏懈，或縱加
    以相當之監督，而仍不免發生損害者，不負賠償責任，復為
    民法第187條第1項、第2項所明定。查被告乙○○係91年5月27
    日生，其為上開侵權行為時僅年紀為18歲，依其年齡及現今
    社會一般情況，對於詐欺取財之侵權行為屬法之所禁乙節，
    自有相當之認識，應為有識別能力之限制行為能力人無訛；
    另被告丙○○為被告乙○○之父，亦為其法定代理人，並未舉證
    證明對於被告乙○○之監督並未疏懈，或縱加以相當之監督，
    仍不免發生本件行為。則依前揭規定，原告請求被告乙○○之
    父即被告丙○○就被告乙○○之上開侵權行為負連帶賠償責任，
    於法即屬有據。
㈢、次按給付無確定期限者，債務人於債權人得請求給付時，經
    其催告而未為給付，自受催告時起，負遲延責任。其經債權
    人起訴而送達訴狀，或依督促程序送達支付命令，或為其他
    相類之行為者，與催告有同一之效力；遲延之債務，以支付
    金錢為標的者，債權人得請求依法定利率計算之遲延利息；
    應付利息之債務，其利率未經約定，亦無法律可據者，週年
    利率為5％，民法第229條第2項、第233條第1項前段及第203
    條分別定有明文。本件原告係依侵權行為之法律關係請求被
    告乙○○、丙○○連帶賠償，屬無確定期限之債權，是原告請求
    被告乙○○、丙○○應自刑事附帶民事起訴狀繕本送達最後被告
    翌日即110年10月19日（附民卷第43頁）起算年息5％之遲延
    利息，為有理由，應予准許。
四、綜上所述，原告依民法第184條、第187條第1項前段規定，
    請求被告連帶給付原告23萬8,000元及自起訴狀繕本送達最
    後被告翌日即110年10月19日（見附民卷第43頁）起至清償
    日止，按年息5％計算之利息，為有理由，應予准許。
五、本件判決係依民事訴訟法第427條第1項規定適用簡易訴訟程
    序，所為被告敗訴判決，應適用民事訴訟法第389條第1項第
    3款之規定，依職權宣告假執行（此部分原告所為假執行之
    聲請並無必要），並依同法第392條第2項，依職權為被告預
    供擔保，得免為假執行之宣告。
六、訴訟費用負擔之依據：民事訴訟法第78條。
七、本件係刑事附帶民事訴訟，由合議庭裁定移送民事庭之事件
    ，依刑事訴訟法第504條第2項規定，免納裁判費，目前亦無
    其他訴訟費用支出，本無確定訴訟費用額必要。惟仍依民事
    訴訟法第87條第1項規定，諭知訴訟費用之負擔，以備將來
    如有訴訟費用發生時，得確定其負擔，併此說明。
中　　華　　民　　國　　111 　年　　9 　　月　　29　　日
                  高雄簡易庭  法　　　官  林綉君
以上正本係照原本作成。
如不服本判決，應於送達後20日內，向本院提出上訴狀並表明上
訴理由，如於本判決宣示後送達前提起上訴者，應於判決送達後
20日內補提上訴理由書（須附繕本）。
中　　華　　民　　國　　111 　年　　9 　　月　　29　　日
      　　　　　　　　　　　　書　記　官  羅崔萍